【裁判字號】    88,訴,996
【裁判日期】    891130
【裁判案由】    遷讓房屋等
【裁判全文】
臺灣桃園地方法院民事判決  八十八年度訴字第九九六號
    原      告  桃園縣桃園市農會
    法定代理人  壬○○
    訴訟代理人  袁健峰律師
                陽文瑜律師
    被      告  甲○○
                乙○○
                丙○○
                己○○
                戊○○
                辛○○
                庚○○
    兼右四人
    法定代理人  丁○○
右當事人間請求返還房屋事件，本院判決如左：
    主    文
被告應將坐落桃園縣桃園市○○段八一八號地上房屋（門牌號碼桃園縣桃園市○○○
街一七四巷四號之房屋）騰空遷讓返還與原告。
前項交還房屋之履行期間為參個月。
訴訟費用由被告負擔。
本判決於原告以新台幣參拾萬陸仟元為被告供擔保後得假執行。
    事    實
甲、原告方面：
  一、聲明：如主文第一項所示，並願供擔保請准宣告假執行。
  二、陳述：
  (一)原告於民國（下同）八十七年七月間經由法院拍賣取得門牌號碼桃園縣桃園市○
    ○○街一七四巷四號之房屋（下稱系爭房屋）及其基地即坐落桃園市○○段八一
    八地號土地，惟當時系爭房屋即由被告等人無權占有使用，嗣經兩造協商，被告
    丁○○於八十八年元月二十八日與原告簽訂不動產買賣契約，購買系爭房屋及其
    基地，雙方約定買賣價款為新台幣（下同）壹仟參佰伍拾萬元，付款方式由被告
    丁○○於簽約時交付肆佰伍拾萬元定頭金，尾款玖佰萬元於八十八年二月四日前
    繳清，若尾款未能於期限內繳清，則由原告沒收簽約時交付之定頭金並解除該不
    動產買賣契約。
  (二)被告丁○○於簽約交付定頭金後，遲不依約給付尾款，於屆期後仍來函要求准予
    延展繳款期限，原告內部經討論後同意延展，准由廖君於八十八年五月三十一日
    前繳清尾款及遲延利息，詎屆期被告丁○○仍未繳交尾款，經原告再次去函催繳
    ，猶未獲置理，原告乃去函解除該不動產買賣契約。
  (三)按所有人對於無權占有或侵奪其所有物者，得請求返還之。對於妨害其所有權者
    ，得請求除去之。民法第七百六十七條定有明文。本件被告等人先前雖得本於原
    告與被告丁○○間不動產買賣契約主張有權占有系房屋，惟該不動產買賣契約業
    經原告依法解除，目前被告等人均屬無權占有，為此依上開規定，請求被告等人
    騰空遷讓返還系爭房屋，為此求為判決如訴之聲明。
  三、證據：提出房屋稅單影本乙份、土地及建物登記簿謄本乙份、被告等之戶籍謄
      本乙份、不動產買賣契約影本乙份、八八浩律字第一０二五號函影本乙份、桃
      園府前廿一支郵局第一四四號存證信函影本乙份等為證。
乙、被告甲○○、乙○○方面：
    被告未於言詞辯論期日到場，亦未提出書狀為聲明或陳述。
丙、其餘被告方面：
    被告未於最後言詞辯論期日到場，據其前期日所為之聲明及陳述如左：
  一、聲明：駁回原告之訴。
  二、陳述：頭期款四百五十萬元已經付清了，目前只剩尾款未付，本要向其他銀行
      貸款，但因原告沒有配合辦理，故未貸到款項。
丁、本院依原告聲請履勘現場。
    理    由
一、本件被告經合法通知，未於言詞辯論期日到場，核無民事訴訟法第三百八十六條
    所列各款情形，爰依原告之聲請，由其一造辯論而為判決。
二、原告起訴主張其於八十七年七月間經由法院拍賣取得系爭房屋及其基地，惟當時
    系爭房屋即由被告等人無權占有使用，嗣經兩造協商，被告丁○○於八十八年元
    月二十八日與原告簽訂不動產買賣契約，購買系爭房屋及其基地，雙方約定買賣
    價款為壹仟參佰伍拾萬元，付款方式由被告丁○○於簽約時交付肆佰伍拾萬元定
    頭金，尾款玖佰萬元於八十八年二月四日前繳清，若尾款未能於期限內繳清，則
    由原告沒收簽約時交付之定頭金並解除該不動產買賣契約，詎被告丁○○屆期仍
    未繳交尾款，經原告再次去函催繳，猶未獲置理，原告乃解除該不動產買賣契約
    ，爰依民法第七百六十七條規定，請求被告等人騰空遷讓返還系爭房屋。被告則
    以頭期款四百五十萬元已經付清了，目前只剩尾款未付，本要向其他銀行貸款，
    但因原告沒有配合辦理，故未貸到款項等語，資為抗辯。
三、原告主張系爭房地係其所有，為被告等人占有使用中，業據其提出房屋稅單影本
    乙份、土地及建物登記簿謄本各乙份為證，且經本院履勘現場屬實，並製有勘驗
    筆錄，並為被告丁○○、丙○○所自認，堪信為真實。故本件所應審究者厥為被
    告等占用原告所有系爭房地，有無合法之權源？經查，原告經由拍賣取得系爭房
    地時，被告等人即在系爭房地占有使用當中，嗣經兩造協商，於八十八年元月二
    十八日簽訂不動產買賣契約，由原告將系爭房地出賣予被告丁○○，雙方並約定
    買賣價款為壹仟參佰伍拾萬元，付款方式由被告丁○○於簽約時交付肆佰伍拾萬
    元定頭金，尾款玖佰萬元於八十八年二月四日前繳清，若尾款未能於期限內繳清
    ，則由原告沒收簽約時交付之定頭金並解除該不動產買賣契約，此有不動產買賣
    契約影本乙份可稽，並為被告丁○○所不爭執，惟本件被告丁○○於簽約交付定
    頭金後，屆期迄今被告丁○○仍未繳交尾款，此亦為被告丁○○所自認，原告乃
    去函解除上開不動產買賣契約，有八八浩律字第一０二五號函、桃園府前廿一支
    郵局第一四四號存證信函影本各乙份附卷可參，是被告等人先前雖得本於原告與
    被告丁○○間不動產買賣契約主張有權占有系房屋，惟該不動產買賣契約業經原
    告依法解除，已如前述，被告等人占有使用系爭房地即屬無權占有，雖被告抗辯
    頭期款四百五十萬元已經付清了，目前只剩尾款未付，本要向其他銀行貸款，但
    因原告沒有配合辦理，故未貸到款項云云，惟查，依兩造所簽訂之不動產買賣契
    約書，尾款玖佰萬元被告丁○○應於八十八年二月四日前繳清，若尾款未能於期
    限內繳清，則由原告沒收簽約時交付之定頭金並解除該不動產買賣契約書，此為
    兩造所明訂，原告並無義務配合被告向其他金融機構辦理貸款之義務，是被告上
    開抗辯，即不足採。
四、綜上所述，被告占有系爭房屋無任何正當之權源，已如前述，按所有人對於無權
    占有或侵奪其所有物者，得請求返還之。對於妨害其所有權者，得請求除去之。
    民法第七百六十七條定有明文，從而，原告訴請被告應將門牌號碼桃園縣桃園市
    ○○○街一七四巷四號之房屋騰空遷讓返還與原告，即屬相當，應予准許。
五、查遷讓房屋，非立時可就，斟酌實際情況，定履行期間為三個月，以資兼顧。
六、原告陳明願供擔保以代釋明聲請宣告假執行，核無不合，爰酌定相當擔保金額，
    准予宣告假執行。
七、據上論結，本件原告之訴為有理由，依民事訴訟法第三百八十五條第一項前段、
    第七十八條、第八十五條第一項前段、第三百九十六條第一項、第三百九十條第
    二項，判決如主文。
中      華      民      國    八十九    年    十一    月      三十      日
                                        臺灣桃園地方法院民事第二庭
~B法      官  吳幸娥
右為正本係照原本作成
如對本判決上訴須於判決送達後二十日內向本院提出上訴狀
中      華      民      國    八十九    年     十二     月      一      日
~B法院書記官  王恬如


司法院資訊處製作；財團法人民間司法改革基金會備份。
